臺灣板橋地方法院刑事判決　　　　　　　 96年度訴字第894號
公　訴　人　臺灣板橋地方法院檢察署檢察官
被　　　告　甲○○○
上列被告因詐欺案件，經檢察官提起公訴（95年度偵字第11201
號、96年度偵字第3959號），被告於準備程序中就被訴事實為有
罪之陳述，經本院合議庭裁定由受命法官獨任進行簡式審判程序
，並判決如下：
    主  文
甲○○○幫助連續意圖為自己不法之所有，以詐術使人將本人之
物交付，處有期徒刑肆月，如易科罰金，以銀元佰元即新臺幣
玖佰元折算壹日。緩刑年。
    事  實
一、甲○○○對於犯罪集團或不法份子利用他人帳戶實行詐欺或
    其他財產犯罪，以掩飾不法利益，規避司法偵查，有所預見
    。詎仍基於幫助詐欺之不確定故意，於民國94年11月間某日
    ，在不詳地點，將其所有如附表所示金融機構帳戶（檢察官
    起訴書犯罪事實欄贅載中華郵政股份有限公司臺北北門郵局
    帳號00000000000000號帳戶，應予更正，理由詳後述，以下
    並簡稱為臺北郵局帳戶）之存摺、提款卡，交付某真實姓名
    、年籍不詳之成年人士，並告知密碼，以此方式，幫助該人
    基於意圖為自己不法所有之概括犯意，連續實行詐欺行為如
    下：
  (一)該名成年人士於94年11月26日下午3 時許，利用網際網路，
    在「即時通」網路聊天室刊登援助交際之訊息，待丙○○見
    之依所載電話聯繫，即佯稱須以自動櫃員機確認身分，丙○
    ○因而誤信為真，旋至設於臺北縣板橋市○○路某處之臺北
    富邦商業銀行，以自動櫃員機將新臺幣（下同）14000 元存
    入附表編號1 所示帳戶，而遭提領一空。
  (二)復於同年月27日，透過網際網路刊登援助交際訊息，適有乙
    ○○見該訊息，依所載電話聯繫後，先行匯款3000元至劉駿
    忠所有之帳戶（劉駿忠業於95年4 月18日死亡，由臺灣臺中
    地方法院檢察署檢察官另為不起訴處分）。該名成年人士再
    以其帳戶遭擾亂為由，要求以自動櫃員機回復之，致乙○○
    陷於錯誤，於94年11月27日晚間11時23分許，前往臺南縣永
    康市富邦銀行崑山分行，按其指示操作自動櫃員機，因而轉
    帳匯出29900 元至附表編號2 所示帳戶，旋遭提領，始知受
    騙。
二、案經臺北市政府警察局南港分局移送臺灣士林地方法院檢察
    署檢察官及臺中市政府警察局第一分局報請臺灣臺中地方法
    院檢察署檢察官呈請臺灣高等法院檢察署檢察長令轉臺灣板
    橋地方法院檢察署檢察官偵查起訴。
    理  由
一、上揭事實，業據被告甲○○○於本院審理時坦承不諱，且經
    被害人丙○○、乙○○於警詢時指訴歷歷。此外，復有臺北
    縣樹林市農會帳號0000000000號帳戶開戶資料及交易明細表
    、上海商業儲蓄銀行樹林分行帳號00000000000000號帳戶開
    戶資料及交易明細表、玉山銀行迴龍分行帳號000000000000
    0 號帳戶開戶資料及綜存戶交易資料查詢單、臺北富邦商業
    銀行新莊分行帳號000000000000號帳戶開戶資料及對帳單、
    臺北富邦銀行自動櫃員機交易明細表3 件附卷可資佐證，俱
    徵被告前揭不利於己之自白與事實相符。綜上，本案事證明
    確，被告犯行堪予認定。
二、按94年2 月2 日修正公布，95年7 月1 日施行之刑法第2 條
    第1 項：「行為後法律有變更者，適用行為時之法律。但行
    為後之法律有利於行為人者，適用最有利於行為人之法律。
    」之規定，係規範行為後法律變更所生新舊法律比較適用之
    準據法，於新法施行後，應適用新法第2 條第1 項之規定，
    為「從舊從輕」之比較（最高法院95年第8 次刑事庭會議決
    議意旨參照）。被告行為後，刑法第33條第5 款、第41條、
    第67條、第68條之規定，業於94年2 月2 日修正公布，並自
    95年7 月1 日起施行。關於罰金刑之最低數額，修正前刑法
    第33條第5 款原規定：「罰金：（銀元）1 元以上。」依現
    行法規所定貨幣單位折算新臺幣條例第2 條規定折算為新臺
    幣，修正前罰金刑之最低數額即為新臺幣3 元，其加減依修
    正前刑法第68條規定，僅加減其最高度。修正後刑法第33條
    第5 款則規定：「罰金：新臺幣1000元以上，以百元計算之
    。」修正後罰金刑之最低數額提高為新臺幣1000元，其加減
    依修正後刑法第67條規定，最高度及最低度同加減之。據此
    計算，修正後罰金刑最低數額及其減輕之規定，對被告並非
    有利。又修正前刑法第41條第1 項關於易科罰金之折算標準
    ，以銀元1 元以上3 元以下折算1 日，並依罰金罰鍰提高標
    準條例第2 條規定，就其數額提高為100 倍。修正後刑法第
    41條第1 項則規定以新臺幣1000元、2000元或3000元折算1
    日，易科罰金，罰金罰鍰提高標準條例第2 條有關易科罰金
    折算1 日之數額提高倍數規定，即不再適用。比較修正前後
    易科罰金之折算標準，以修正前刑法第41條規定有利於被告
    。是經綜合比較新舊法結果，以修正前刑法規定對被告較為
    有利，應依刑法第2 條第1 項前段規定，適用修正前之刑法
    規定。
三、核被告所為，係犯刑法第30條第1 項前段、第339 條第1 項
    詐欺取財罪之幫助犯（公訴人認被告將其所有之臺北郵局帳
    戶存摺、提款卡，連同附表所示帳戶，交付前述不詳姓名、
    年籍之成年人士。惟被告前於94年11月29日就其所有之臺北
    郵局帳戶申辦網路帳號及變更印鑑，嗣於95年1 月23日核發
    晶片金融卡，此間並無任何交易紀錄，直至同年4 月12日，
    始經以金融卡提款4000元；其後被告復以該帳戶供稅捐稽徵
    機關退稅，而有於同年7 月31日退稅轉存6000元之紀錄，此
    有中華郵政股份有限公司95年8 月25日儲字第0950719565號
    函所附客戶歷史交易清單1 件存卷為憑，足認該帳戶迄95年
    7 月間止，均為被告個人管理使用，而未交付他人，公訴人
    此部分所指，容有誤會，應予更正）。而前述不詳成年人士
    先後2 次詐欺取財犯行，時間緊接，手法相同，所犯為構成
    要件相同之罪名，顯係基於概括犯意反覆實施，為連續犯（
    修正後刑法第56條連續犯之規定雖經刪除，惟參酌最高法院
    95年第8 次刑事庭會議決議意旨，以適用修正前刑法第56條
    規定，對行為人較為有利，是仍應論以連續犯）。被告基於
    幫助該名人士遂行詐欺取財犯行之不確定故意，為犯罪構成
    要件以外之行為，為幫助犯，依刑法第30條第2 項規定，減
    輕其刑。爰審酌被告恣意提供個人金融機構帳戶，助長詐欺
    犯罪之風氣，徒增司法機關偵查犯罪之困難，應嚴予非難，
    兼衡其素行、智識程度、犯罪之動機、目的、手段、所肇損
    害，暨被告犯後於本院審理時已坦承犯行，態度尚稱良好等
    一切情狀，量處如主文所示之刑，並諭知易科罰金之折算標
    準，以資懲儆。末查，被告前未曾因故意犯罪受有期徒刑以
    上刑之宣告，有臺灣高等法院被告前案紀錄表在卷足稽，因
    一時失慮，偶罹刑典，事後就其犯行供認無隱，並與被害人
    丙○○達成和解，得其諒解，被告復陳明願賠償被害人乙○
    ○所受損失（見本院96年5 月28日審判筆錄），惟被害人乙
    ○○經傳喚並未到庭，參酌上情，被告經此刑之宣告後，當
    知所警惕而無再犯之虞，本院因認所宣告之刑以暫不執行為
    適當，併予宣告緩刑3 年，以勵自新。
據上論斷，應依刑事訴訟法第273 條之1 第1 項、第299 條第1
項前段，刑法第2 條第1 項前段、第30條第1 項前段、第2 項、
刑法第339 條第1 項、修正前刑法第41條第1 項前段、刑法第74
條第1 項第1 款，刑法施行法第1 條之1 第1 項、第2 項前段，
廢止前罰金罰鍰提高標準條例第2 條，現行法規所定貨幣單位折
算新臺幣條例第2 條，判決如主文。
本案經檢察官朱學瑛到庭執行職務。
中　　華　　民　　國　　96　　年　　6 　　月　　11　　日
                        刑事第三庭  法　官　廖  怡  貞
以上正本證明與原本無異。
如不服本判決，應於送達後10日內向本院提出上訴狀，上訴於臺
灣高等法院（應附繕本）。
                                    書記官  林  惠  齡
中　　華　　民　　國　　96　　年　　6 　　月　　13　　日
附錄本案論罪科刑法條全文：
刑法第339條
意圖為自己或第三人不法之所有，以詐術使人將本人或第三人之
物交付者，處5 年以下有期徒刑、拘役或科或併科1000元以下罰
金。
以前項方法得財產上不法之利益或使第三人得之者，亦同。
前二項之未遂犯罰之。
附表
┌──┬───────────┬───────────┐
│編號│金融機構帳戶          │帳號                  │
├──┼───────────┼───────────┤
│1   │臺北富邦商業銀行新莊分│000000000000號        │
│    │行                    │                      │
├──┼───────────┼───────────┤
│2   │玉山銀行迴龍分行      │000000000000號        │
├──┼───────────┼───────────┤
│3   │臺北縣樹林市農會      │0000000000號          │
├──┼───────────┼───────────┤
│4   │上海商業儲蓄銀行樹林分│00000000000000號      │
│    │行                    │                      │
└──┴───────────┴───────────┘
